【裁判字號】    97,抗,218
【裁判日期】    970519
【裁判案由】    返還擔保金
【裁判全文】
臺灣高等法院臺中分院民事裁定  97年度抗字第218號
抗  告  人  乙○○
相  對  人  丁○○
            丙○○○○○○
            甲○○
上列抗告人因與相對人等間返還擔保金事件，對於民國97年3月
31日臺灣彰化地方法院97年度聲字第146號所為裁定提起抗告，
本院裁定如下：
      主  文
抗告駁回。
抗告程序費用由抗告人負擔。
      理  由
一、本件抗告及聲請意旨略以：伊之債務人楊文化與相對人等人
    間因假扣押事件，楊文化前遵原法院九十四年度裁全字第二
    五四四號民事裁定，為供擔保曾提供新台幣（下同）一百萬
    元為擔保金，並以臺灣南投地方法院九十四度存字第五九五
    號提存事件提存在案。茲因楊文化已聲請撤銷原法院九十四
    年度裁全字第二五四四號民事假扣押裁定（九十六年度裁全
    字第五二八號），並撤回假扣押案件之執行（臺灣南投地方
    法院九十四年度執全字五二四號），且已定二十日以上期間
    催告受擔保利益人即相對人行使權利而未行使，且楊文化有
    怠於行使取回上開擔保金之情形，為此，依民法第二百四十
    二條債權人之代位權，代位聲請發還上開擔保金。而楊文化
    先前固曾向原法院聲請發還上開擔保金，但為原法院以相對
    人丁○○、丙○○○○○○已聲請假扣押上開擔保金為由，
    而以九十六年度聲字第五八六號民事裁定駁回楊文化之聲請
    ，然該裁定並無既判力，且相對人之假扣押與楊文化得否聲
    請發還擔保金係屬二事，自不能以之拘束楊文化之權益等語
    。
二、按擔保提存之提存人於提存後，固得依民事訴訟法第一百零
    四條、第一百零六條及提存法第十六條之規定聲請返還提存
    物，惟提存物若經債權人聲請假扣押，並予以執行（查封）
    者，債務人（提存人）對提存物之處分權即受凍結（強制執
    行法第一百三十六條、第五十一條第二項參照），則該提存
    物事實上已無從返還提存人，法院自不應裁定將該提存物返
    還提存人，否則提存人持該命返還提存物之確定裁定，依提
    存法第十六條第一項第一款規定，向該管法院提存所聲請返
    還提存物時，提存所將無從處理，最高法院九十三年度台抗
    字第二四二號、九十五年度台抗字第六六０號裁定意旨參照
    。
三、經查：抗告人主張之上開事實，固據其提出提存書、國庫存
    款收款書、假扣押裁定、撤銷假扣押裁定、執行處通知、存
    證信函、掛號郵件收件回執等影本各一份為證，且經原法院
    調閱臺灣南投地方法院九十四度存字第五九五號提存卷宗、
    原法院九十四年度裁全字第二五四四號、九十六年度裁全字
    第五二八號保全程序等卷宗核閱無訛。惟查，臺灣南投地方
    法院九十六年度執全字第四十二號相對人丁○○及丙○○○
    ○○○對楊文化之假扣押強制執行事件，相對人丁○○及丙
    ○○○○○○已主張對於楊文化於台灣南投地方法院九十四
    度存字第五九五號提存事件提存之擔保金於一百萬元及執行
    費八千元之範圍內予以假扣押，臺灣南投地方法院執行處並
    於九十六年一月十五日發扣押命令，禁止楊文化取回系爭擔
    保金，而該臺灣南投地方法院九十六年度執全字第四十二號
    假扣押強制執行事件，現既尚未撤回，且被調卷執行，為抗
    告人於抗告狀所自承，揆諸上揭裁定意旨，則此，債務人楊
    文化無從聲請發還該擔保金，抗告人自亦無可得代位聲請返
    還之權利。至於抗告人引臺灣高等法院九十六年度抗字第四
    四七號裁定，依該裁定意旨認為民事訴訟法第一０四條第一
    項係就供擔保人聲請返還擔保物或提存物所為規定，與債權
    人聲請對該擔保金強制執行之情形無涉，返還擔保物與執行
    法院之扣押執行程序，乃屬二事，法院就執行債務人對於第
    三債務人之金錢債權發扣押命令，旨在排除執行債務人妨害
    執行債權人債權滿足之處分行為，執行債務人受領清償之權
    限，固因此而受限制，惟其為該債權主體之地位並未喪失，
    苟於執行債權人之債權無影響，自得行使其權利等語，惟該
    裁定准予返還擔保金之前提乃須對執行債權人無影響時始得
    返還，而本件既已假扣押執行在案，則裁定准予返還將影響
    假扣押債權人之權利，故上開抗告人所引臺灣高等法院九十
    六年度抗字第四四七號裁定意旨，亦難認為本件裁定返還擔
    保金之依據。況據抗告人所自陳，債務人楊文化本人已自行
    向原法院聲請發還該擔保金而為原法院駁回，有抗告人提出
    原法院九十七年度聲字第一四六號裁定影本一份為證，則楊
    文化並無抗告人所述怠於行使權利之情事，此與民法第二百
    四十二條規定之要件有違，故縱楊文化可聲請發還該擔保金
    ，抗告人依法亦無所謂代位行使之權利可言。是原法院駁回
    抗告人之聲請，依法並無不合，抗告人仍據以對原裁定聲明
    不服，提起抗告，不能認為有理由，應駁回其抗告。
四、據上論結，本件抗告為無理由，依民事訴訟法第四百九十五
    條之一第一項、第四百四十九條第一項、第九十五條、第七
    十八條，裁定如主文。
中    華    民    國    97    年    5     月    19    日
                  民事第六庭    審判長法  官  袁再興
                                      法  官  吳惠郁
                                      法  官  盧江陽
以上正本係照原本作成。
均不得再抗告。
                                      書記官  陳玫伶
中    華    民    國    97    年    5     月    19    日
                                                      Ａ


司法院資訊處製作；財團法人民間司法改革基金會備份。
